【裁判字號】    97,交聲,249
【裁判日期】    970811
【裁判案由】    違反道路交通管理處罰條例聲明異議
【裁判全文】
臺灣基隆地方法院交通事件裁定         97年度交聲字第249號
原處分機關
即移送機關  交通部公路總局臺北區監理所基隆監理站
異  議  人
即受處分人  甲○○
上列異議人即受處分人因違反道路交通管理處罰條例案件，對於
交通部公路總局臺北區監理所基隆監理站中華民國97年7 月14日
所為之處分（原處分案號：基監字第裁42-RB0000000號），聲明
異議，本院裁定如下：
    主  文
異議駁回。
    理  由
一、原處分意旨略以：異議人即受處分人甲○○於民國97年4 月
    23日凌晨3 時25分左右，騎乘POA-372 號重型機車，途經設
    有燈光號誌管制之基隆市○○路、愛六路路口（以下簡稱系
    爭路口）闖紅燈，為警攔停後製單舉發，核無不合，爰依道
    路交通管理處罰條例第53條第1 項規定，裁處異議人罰鍰新
    臺幣（下同）1,800 元，並依同條例第63條第1 項第3 款規
    定，記違規點數3 點等語。
二、異議意旨則略以：異議人行經系爭路口時，係於路口燈號已
    由「紅」轉「綠」且行駛車速正常之情況下，通過、穿越系
    爭路口，而絕無所指首開「闖紅燈」之違規事實；況且，舉
    發員警亦未就此違規情節詳予舉證，則其率以「闖紅燈」對
    異議人製單舉發，異議人自難甘服，爰於法定期間提起本件
    異議，求為撤銷原處分等語。
三、按「汽車駕駛人，行經有燈光號誌管制之交岔路口闖紅燈者
    ，處新臺幣一千八百元以上五千四百元以下罰鍰。」道路交
    通管理處罰條例第53條第1 項定有明文。且依同條例第63條
    第1 項第3 款規定，另應併記違規點數3 點。
四、經查：異議人於97年4 月23日凌晨3 時25分左右，騎乘POA-
    372 號重型機車，途經設有燈光號誌管制之系爭路口「闖紅
    燈」之違規事實，業據證人乙○○即本件舉發員警到庭結稱
    ：「（問：本件是否係你舉發？）是。（問：本件舉發經過
    為何？）當日我與另一名同事二人一組，駕駛巡邏車正在執
    行巡邏勤務，勤務時間是從凌晨2 點到4 點，我同事開車，
    我坐在副駕駛座。當日我們正從愛六路前行右轉仁一路，當
    時愛六路的號誌是綠燈，因此，我們巡邏車才會右轉仁一路
    ，但於此同時，我目睹異議人騎乘機車以平常的速度沿仁一
    路通過仁一路、愛六路路口，我當時覺得奇怪，因為愛六路
    號誌如果是綠燈，仁一路的號誌應該是紅燈，所以我有...
    確認仁一路的號誌，發現仁一路當時確實顯示圓形紅燈無誤
    ，所以我就指示駕駛巡邏車的同事，尾隨異議人將他攔停舉
    發闖紅燈的違規行為。（問：仁一路、愛六路路口，無論是
    設在仁一路或愛六路的交通號誌，是否均僅有紅、黃、綠三
    種變化？）確實這樣。我的意思是，愛六路的號誌只有紅、
    黃、綠三種變化，但仁一路的號誌則是『圓形紅燈加箭頭左
    轉綠燈』、『黃燈』、『圓形綠燈』三種變化。... 剛剛我
    提到巡邏車愛六路右轉仁一路時，我確認仁一路號誌的情節
    ，應該是我直接抬頭就看到仁一路右側上方的號誌顯示，..
    . 」（本院97年8 月5 日訊問筆錄第2 頁、第4 頁）等語明
    確。茲異議人雖一再藉前詞置辯（稽其語意，異議人無非係
    指：(甲)本件未經以科學儀器照相採證，故而未能拍攝到異議
    人駕駛車輛於「紅燈」狀態闖越系爭路口之畫面；(乙)舉發員
    警片面之詞，自非可採）；然按警察取締交通違規事件，其
    以科學儀器照相採證者，固然足以據為交通違規事實之證明
    ，惟就令囿於當場舉發而未以科學儀器照相採證，甚或礙於
    手動照相而未能即時拍攝違規情節，立法者亦未明文限制或
    排除「舉發警員目睹、耳聞」之證據能力或其證述內容對於
    違規事實之證明力。此觀立法者再再以明文立法方式容認執
    行交通稽查之員警「當場舉發」，暨「當場舉發」俱乏相類
    於「逕行舉發」之採證限制（例如，必須以「科學儀器照相
    採證」等）自明（道路交通管理處罰條例第7 條、第7 條之
    2 規定參照）。據此，取締員警就交通違規事實之親身經歷
    見聞，當亦足可恃為此類交通事件違規事實之證據，而要非
    所有交通違規事件倘未經科學儀器照相採證即一概不能恃以
    認定！更何況，細稽證人乙○○到庭所證上開情節，亦核無
    矛盾、齟齬或違背經驗、論理法則之處，則其所證內容，當
    足供本院憑以判斷、認定違規事實之存在！尤以警察外出執
    行巡邏勤務，究否應按其人數配置相當精密而足可即時採證
    之科學儀器？又相關單位究否應按道路劃設以頻密於各該路
    口安置自動照相設備？非特不容法院擅憑己意涉入審查，尤
    屬立法者授權主管機關得本其職權自為行政裁量之範疇！是
    倘主管機關綜觀政府經費、預算、人員編製，乃至當地治安
    、交通等各項客觀因素為而詳予評估之後，認為巡邏勤務並
    無配置精密儀器之必要，或其相關路口俱無安置自動採證設
    備之需求，本院又何能祇以此類交通違規舉發「未經以科學
    儀器照相採證致未能拍攝到異議人駕駛車輛於紅燈狀態闖越
    系爭路口之採證畫面」等情詞，即在舉發員警到庭所證情節
    核無矛盾、齟齬暨違背經驗、論理法則之情況下，毫無道理
    的逕將舉發員警之親身見聞排除於此類證據之外？遑論異議
    人反藉此倒果為因而諸多推諉！是異議人徒憑「本件未經以
    科學儀器照相採證，故而未能拍攝到異議人駕駛車輛於『紅
    燈』狀態闖越系爭路口之畫面」云云，空言對員警舉發情節
    濫加指摘，自非可採；證人乙○○到庭之所證，應與事實相
    符並為可採。
五、綜上，因認本件違規事實明確，原處分機關援引首開規定，
    對異議人為首揭裁處，亦屬適法，且無不當；異議人猶執前
    詞置辯，尚無理由，應予駁回。
六、據上論斷，應依道路交通案件處理辦法第19條，裁定如主文
    。
中    華    民    國    97    年    8     月    11    日
                  交通法庭法  官    王慧惠
以上正本證明與原本無異。
對於本件裁定如有不服，應於收受送達後5 日內，向本院提出抗
告書狀，敘述抗告之理由，抗告於臺灣高等法院。
中    華    民    國    97    年    8     月    11    日
                          書記官    王一芳


司法院資訊處製作；財團法人民間司法改革基金會備份。
